臺灣板橋地方法院民事判決　九十年度小上字第六九號
　　上　訴　人　和信電訊股份有限公司
　　法定代理人　辜成允
　　　　　　　　　　　　　　送.
　　被上訴人　　甲○○
右當事人間請求給付電話費事件，上訴人對於中華民國九十年五月二十二日本院板橋
簡易庭九十年度板小字第五九二號第一審宣示判決筆錄提起上訴，本院判決如左：
    主    文
上訴駁回。
第二審訴訟費用新臺幣捌佰陸拾肆元由上訴人負擔。
    理  　由
甲、上訴人方面：
一、聲明：求為判決：
  （一）原判決廢棄。
  （二）被上訴人應給付上訴人新臺幣（下同）四萬六千二百九十九元及自民國八十
        九年九月三十日起至清償日止，按週年利率百分之五計算之利息。
  （三）第一、二審訴訟費用由被上訴人負擔。
二、陳述：
  （一）被上訴人於八十九年八月二十一日向上訴人申請行動電話網路服務（電話號
        碼0000000000），積欠電信費用四萬六千二百九十九元未付，為
        此，依行動電話網路服務契約書第五條第三項之約定，訴請被上訴人給付上
        開費用及遲延利息等語。
  （二）「法院依調查證據之結果，雖得依自由心證以判斷事實之真偽；但其所為之
        判斷如與經驗法則不符時，即屬於法有違。」此乃最高法院六十九年度台上
　　　　七七一號判例所肯認，亦為通說所不爭。至所謂經驗法則，即須該事實真偽
　　　　之判斷基礎，不應悖離吾人日常生活經驗中所可確信之觀念，始足當之。原
　　　　審徒憑被上訴人於言詞辯論期日中之當庭簽名異於系爭行動電話網路服務契
　　　　約申請（三）表上之簽名為由，即駁回上訴人之訴，實有違經驗法則。蓋鑑
　　　　定字跡之同異，固為法院之職權；但作為該鑑定基礎之字跡，應非得由被上
　　　　訴人當庭之簽名所得充之。姑不論常人之簽名，或因環境之不同，或因紙質
　　　　之有異，或因年歲之增長，往往並非一成不變；即令單憑簽名即可判斷事實
　　　　真偽，仍應不得以被上訴人當庭之簽名為判斷，而應由其日常中所書寫者為
　　　　斷。因人本有摹仿之天性，摹仿他人簽名固不足異，欲一時變更個人簽名之
　　　　字跡，更非難事。原審不察，僅依據被上訴人當庭簽名異於申請表之簽名，
　　　　即判斷申請表非被上訴人所簽，實嫌速斷，更與吾人經驗法則相違背。
  （三）次按被上訴人戶籍謄本中所載與答辯所言，均可知其於八十九年八月二十一
        日向上訴人申請行動電話時，所提供之身分證並未經偽造或變造，其上之照
        片亦為被上訴人無誤。核諸身分證乃由內政部所製作之公文書，依民事訴訟
        法第三五五條第一項之規定，該身分證自應推定為真正。另由最高法院七十
        年度台上字第四三三九號判決：「．．．．支票發票人欄之印章如為真正，
        即應推定該支票亦屬真正。申言之，得據以判斷該支票係由發票人作成。倘
        主張其印章係被盜用時，則被盜用之事實，按諸舉證責任分配之原則，轉應
        由為此主張者負舉責任。」可明，印章之為私文書尚且如此，被上訴人若主
        張有人持其身分證、冒其名義盜辦系爭行動電話，則依上述最高法院判決之
        精神可知，被上訴人就該被盜用之事實，自需舉證以明。原審徒課上訴人以
        舉證之責，卻罔顧被上訴人亦須證明其身分證遭人冒用之事實，驟判上訴人
        敗訴，似嫌偏頗。
乙、被上訴人方面：
    本件未經言詞辯論，被上訴人亦未提出任何聲明或陳述。
    理      由
一、按小額程序之第二審判決，如依上訴意旨足認為無理由者，得不經言詞辯論，判
    決駁回之，民事訴訟法第四百三十六條之二十九第二款定有明文。
二、本件上訴人於原審起訴主張：被上訴人於八十九年八月二十一日向上訴人申請行
    動電話網路服務（電話號碼0000000000），積欠電信費用四萬六千二
    百九十九元未付，為此訴請給付上開費用及遲延利息等語。被上訴人則以：伊未
    申請系爭行動電話使用等語置辯。
三、原審判決斟酌全辯論意旨及調查證據結果：以被上訴人否認申請系爭行動電話使
    用，而上訴人提出被上訴人「甲○○」名義之服務申請書與被上訴人於原審言詞
    辯論期日書寫「甲○○」之簽名筆跡，以肉眼比對觀察顯然不符，上訴人未能舉
    證證明主張之事實為真實，因而為上訴人敗訴之判決。
四、經查：
    （一）本件上訴人主張原審逕憑被上訴人於言詞辯論期日中之當庭簽名筆跡，異
          於系爭行動電話網路服務契約申請表上之簽名為由，駁回上訴人之訴，有
          違背經驗法則，實應以上訴人日常生活中所書寫筆跡為斷云云，惟按文書
          之真偽，得依核對筆跡或印跡證之，又法院自行核對筆跡或印跡，得命當
          事人或第三人提出可供核對之文書，如無適當之筆跡可供核對者，法院得
          指定文字，命該文書之作成名義人書寫，以供核對，民事訴訟法第三百五
          十九條第一項、第二項及第三百六十條第一項分別定有明文，從而，原審
          以命被上訴人當庭書寫姓名之簽名筆跡，以為鑑別文書真偽之證據方法，
          既屬法有明文，自難謂有違反上訴人所主張之經驗法則。
    （二）又按民事訴訟採辯論主義，舉凡法院判決之範圍及為判決基礎之訴訟資料
          均應以當事人所聲明及所主張者為限，又私文書應由舉證人證其真正，但
          他造於其真正無爭執者，不在此限，民事訴訟法第三百五十七條定有明文
          。上訴人另以系爭行動電話網路服務申請時所提出之被上訴人身分證，並
          未經偽造或變造，其上照片亦係被上訴人，被上訴人若主張身分證被盜用
          ，依據舉證責任分配原則，自應由被上訴人就被盜用之事實，負舉證責任
          ，原審徒課上訴人以舉證之責，似嫌偏頗云云，惟查，經審閱原審案卷，
          被上訴人於聲明異議狀及調解、言詞辯論程序中，除抗辯以系爭行動電話
          非其申請使用等語外，並未抗辯其身分證遭盜用之事，而兩造復於九十年
          五月八日言詞辯論程序表示無其他主張及舉證，則被上訴人既僅否認系爭
          行動電話網路服務申請書之真正，復經原審以核對被上訴人當庭簽名筆跡
          之方法，判別二者簽名筆跡顯然不符後，揭諸前開說明，自應由上訴人就
          系爭行動電話網路服務申請表之真正，負舉證責任，從而，原審之舉證責
          任分配，並無違背證據法則。至於上訴人於上訴理由另行主張被上訴人應
          就身分證遭盜用之事負舉證責任乙節，上訴人在原審並未曾提出，應屬新
          攻擊防禦方法之提出，惟原審判決並無違背法令，已如前述，則依民事訴
          訟法第四百三十六條之二十八之規定，本件二審程序依法即不得為新攻擊
          防禦方法之提出，自非本院所得審酌，併此敘明。
    （三）綜上所述，上訴人以原判決違背經驗法則及證據法則，指摘原判決不當，
          求予廢棄，非有理由，應予駁回。
五、訴訟費用之負擔：經查本件上訴費用為新臺幣（下同）六百九十四元，郵資為一
    百七十元，合計為八百六十四元，應由上訴人負擔，爰確定如主文第二項所示。
六、據上論結，本件上訴為無理由，依民事訴訟法第四百三十六條之三十二第二項、
    第四百四十九條第一項、第四百三十六條之二十九第二款、第四百三十六條之十
    九第一項、第七十八條，判決如主文。
中　　　華　　　民　　　國　　九十一　　年　　　一　　　月　　　二十一　日
                                  臺灣板橋地方法院民事第三庭
~B審判長法官　黃麟倫
~B      法官　王復生
~B      法官　葉靜芳
右正本證明與原本無異。
本判決不得上訴。
中　　　華　　　民　　　國　　九十一　　年　　　一　　　月　　  二十二　日
~B書記官　陳金鳳
